【裁判字號】    99,裁,209
【裁判日期】    990128
【裁判案由】    訴訟救助
【裁判全文】
最  高  行  政  法  院  裁  定
                                       99年度裁字第209號
聲  請  人  甲○○
上列聲請人因與相對人行政院原住民委員會等間訴訟救助抗告事
件（本院98年度抗字第292號），聲請訴訟救助，本院裁定如下
：
    主  文
聲請駁回。
聲請訴訟費用由聲請人負擔。
    理  由
一、按當事人因無資力支出訴訟費用而聲請訴訟救助者，關於無
    資力支出訴訟費用之事由，應提出可使行政法院信其主張為
    真實且能即時調查之證據以釋明之，此觀行政訴訟法第102
    條第2項及第176條準用民事訴訟法第284條之規定自明。而
    所謂無資力，係指窘於生活，且缺乏經濟上之信用者而言。
二、本件聲請人因與相對人間原住民修繕住宅補助金事件聲請訴
    訟救助，不服臺北高等行政法院民國98年4月30日98年度救
    字第25號駁回其聲請之裁定，提起抗告（本院98年度抗字第
    292號），並聲請訴訟救助，經本院98年11月19日98年度裁
    聲字第109號裁定，以聲請人主張其為原住民弱勢團體，生
    活困難，明顯無力支出訴訟等相關費用等節，雖提出由大寮
    鄉山頂村村長簡吟曲98年5月18日出具之證明書載明：設籍
    本村已6個月以上，該員現況家境清寒，經濟困難，生活困
    苦云云，然聲請人對其本身究有何缺乏經濟上信用情事，未
    予陳述主張，亦未提出能即時調查之證據，以釋明其是否缺
    乏經濟上之信用。且經本院函詢財團法人法律扶助基金會結
    果，並無聲請人以無資力為由聲請法律扶助而經准許情事，
    有財團法人法律扶助基金會高雄分會98年8月10日法扶高分
    俊字第9800284號函附卷可稽等語，駁回聲請人訴訟救助之
    聲請，有該裁定附卷可按。嗣聲請人又於99年1月8日向本院
    具狀聲請訴訟救助，除仍陳述其為原住民弱勢團體，生活困
    苦外，另主張其近期因本案致罹患憂鬱症，於98年12月29日
    至財團法人臺灣省私立仁愛之家附設慈惠醫院就醫診療，無
    力支出裁判費及相關訴訟費用云云。惟聲請人提出之財團法
    人臺灣省私立仁愛之家附設慈惠醫院醫療費用收據，其上僅
    有聲請人於98年12月29日至該院精神科就診相關費用之記載
    ，並不足以釋明聲請人有窘於生活，且缺乏經濟上信用，而
    無資力支出抗告裁判費新臺幣1,000元。此外，聲請人復未
    提出其他能即時調查之證據為釋明，依上開規定及說明，其
    聲請訴訟救助即屬不應准許，應予駁回。
三、據上論結，本件聲請為無理由。依行政訴訟法第104條、民
    事訴訟法第95條、第78條，裁定如主文。
中    華    民    國    99    年    1     月    28    日
                    最高行政法院第一庭
                        審判長法官  鄭  淑  貞
                              法官  鄭  忠  仁
                              法官  陳  鴻  斌
                              法官  楊  惠  欽
                              法官  胡  方  新
以  上  正  本  證  明  與  原  本  無  異
中    華    民    國    99    年    1     月    29    日
                              書記官  張  雅  琴


司法院資訊處製作；財團法人民間司法改革基金會備份。
